臺灣高等法院高雄分院刑事判決　　　　 96年度上易字第675號
上　訴　人
即　被　告　甲○○
上列上訴人因違反毒品危害防制條例案件，不服臺灣高雄地方法
院96年度易字第1346號中華民國96年6月15日第一審判決（起訴
案號：臺灣高雄地方法院檢察署96年度毒偵字第2690號），提起
上訴，本院判決如下：
    主  文
原判決撤銷。
甲○○施用第二級毒品，累犯，處有期徒刑伍月，減為有期徒刑
貳月又拾伍日，如易科罰金，以新臺幣壹仟元折算壹日。
    事  實
一、甲○○前因竊盜案件，經臺灣高雄地方法院判處有期徒刑4
    月確定，於民國95年8 月18日執行完畢。另於89年間因施用
    毒品案件，經觀察、勒戒後，認無繼續施用毒品之傾向，於
    89年12月21日執行完畢釋放；復因施用毒品案件，經臺灣高
    雄地方法院裁定送觀察勒戒及強制戒治及由檢察官提起公訴
    ，戒治部分於91年7 月27日執行完畢，起訴部分另經該院判
    處有期徒刑4 月確定。詎仍不知悔改，復基於施用第二級毒
    品甲基安非他命之犯意，於96年1 月2 日21時許回溯24小時
    內某時（不包含為警查獲後受公權力拘束時間），以鋁箔紙
    燃燒之方式，施用第二級毒品甲基安非他命一次。嗣因其為
    列管毒品人口，經警通知採集尿液送驗後，因呈甲基安非他
    命陽性反應，始悉上情。
二、案經高雄市政府警察局左營分局移送臺灣高雄地方法院檢察
    署檢察官偵查起訴。
    理  由
壹、程序部分：
    按被告以外之人於審判外之陳述，雖不符刑事訴訟法第159
    條之1 至第159 條之4 規定，而經當事人於審判程序同意作
    為證據，法院審酌該言詞或書面陳述作成時之情況，認為適
    當者，亦得為證據；當事人、代理人或辯護人於法院調查證
    據時，知有同法第159 條第1 項不得為證據之情形，而未於
    言詞辯論終結前聲明異議者，視為有前項之同意，同法第15
    9 條之5 已明揭其旨。本案本院用以認定被告犯罪事實存否
    之被告以外之人之審判外之言詞及書面陳述，雖為傳聞證據
    ，然檢察官及被告於原審及本院言詞辯論終結前均未聲明異
    議，且本院審酌其等陳述作成時之情況，均無何不適當之情
    形，是依上開規定均得作為證據，合先敘明。
貳、實體部分：
一、被告甲○○雖經本院合法傳喚未到庭，然上揭事實，業據被
    告於原審審理時供認不諱，且被告經警通知到場後所採集之
    尿液，經送正修科技大學超微量研究科技中心檢驗，確呈甲
    基安非他命陽性反應，有前揭檢驗機構96年1 月31日出具之
    檢驗報告在卷可稽。足認被告之自白與事實相符，自可採為
    認定犯罪事實之證據。
二、被告前因施用毒品案件，經法院裁定送觀察勒戒及強制戒治
    ，於91年7 月27日執行完畢，有臺灣高等法院被告前案紀錄
    表附卷可查，被告確於強制戒治執行完畢後，5 年內再為本
    件施用第二級毒品甲基安非他命之犯行。是本件事證明確，
    被告犯行洵堪認定，自應依法論科。
三、按甲基安非他命係毒品危害防制條例第2 條第2 項第2 款所
    稱之第二級毒品，依法不得施用。核被告所為，係犯毒品危
    害防制條例第10條第2 項之施用第二級毒品罪。其持有甲基
    安非他命後，進而施用，其持有之低度行為應被其施用之高
    度行為所吸收，不另論罪。被告前因竊盜案件，經臺灣高雄
    地方法院以94年簡字第6124號判處有期徒刑4 月確定，於95
    年8 月18日執行完畢，有臺灣高雄地方法院檢察署刑案資料
    查註紀錄表、臺灣高等法院被告前案紀錄表在卷可憑，其於
    刑之執行完畢5 年內故意再犯本件有期徒刑以上之罪為累犯
    ，應依刑法第47條第1 項規定，加重其刑。
四、原審認被告犯罪事證明確，因而予以論罪科刑，固非無見；
    惟查，96年6 月15日訂定之中華民國九十六年罪犯減刑條例
    ，業於96年7 月4 日經總統公布，於同年月16日施行，被告
    上開犯罪，係在96年4 月24日以前，所犯非屬該條例第3 條
    第1 項所定不予減刑之罪，而應依該條例規定減刑，原審未
    及依該條例規定減刑，尚有未洽。被告於96年7 月6 日刑事
    訴訟法第361 條第2 項施行前之96年7 月5 日具狀未載理由
    而提起上訴，雖無理由，然原審判決既有上開未洽之處，自
    仍應由本院予以撤銷改判。審酌被告前已有施用毒品之犯行
    ，並經觀察、勒戒、強制戒治及判處罪刑後，猶不知悔改，
    其再次施用毒品，顯見其不知警惕，意志不堅，惟念其犯罪
    後坦承犯行，及施用毒品為自我戕害行為，並未危害他人等
    ，及其他一切情狀，酌情量處如主文第2 項所示之刑，以資
    懲儆。另96年6 月15日訂定之中華民國九十六年罪犯減刑條
    例，業於96年7 月4 日經總統公布，於同年月16日施行，被
    告上開犯罪，係在96年4 月24日以前，所犯非屬該條例第3
    條第1 項所列不予減刑之罪名，爰依同條例第2 條第1 項第
    3 款、第7 條規定減其刑期二分之一，併諭知易科罰金之折
    算標準，以示懲儆。
五、另按集合犯係指立法者所制定之犯罪構成要件中，本即預定
    有數個同種類行為而反覆實行之犯罪而言。故是否集合犯之
    判斷，客觀上，自應斟酌法律規範之本來意涵、實現該犯罪
    目的之必要手段、社會生活經驗中該犯罪必然反覆實行之常
    態及社會通念等；主觀上，則視其反覆實施之行為是否出於
    行為人之一個犯意，並秉持刑罰公平原則，加以判斷之，俾
    與立法意旨相契合。而行為人施用毒品之原因，不一而足。
    且觀諸毒品危害防制條例第10條第1 項、第2 項之構成要件
    為：「施用第一級（或第二級）毒品者，處……」，並非規
    定「施用第一級（或第二級）毒品『成癮』者，處……」，
    自其構成要件文義衡之，實無從認定立法者本即預定該犯罪
    之本質，必有數個同種類行為而反覆實行之集合犯行，向來
    實務亦無此見解。此與收集犯（如「收集」偽、變造貨幣、
    有價證券，「收集」國防秘密等罪）、職業犯（如未經取得
    合法醫師資格，擅自執行醫療「業務」罪）、常業犯等，由
    法定犯罪構成要件文義即可明確知悉其犯罪本質必然反覆實
    行同種類行為者顯然有別，故多次施用毒品罪之犯行，應非
    屬集合犯。又按刑法及刑法施行法部分條文修正，於94年2
    月2 日公布，95年7 月1 日施行，本次刑法修正，刪除第56
    條連續犯第56條，依修正理由之說明，謂「對連續犯同一罪
    名之罪者，均適用連續犯之規定論處，不無鼓勵犯罪之嫌，
    亦使國家刑罰權之行使發生不合理之現象。」「基於連續犯
    原為數罪之本質及刑罰公平原則之考量，爰刪除有關連續犯
    之規定」等語，即係將本應各自獨立評價之數罪，回歸本來
    就應賦予複數法律效果之原貌。因此，就刑法修正施行後多
    次施用毒品之犯行，採一罪一罰，始符合立法本旨。故刑法
    修正施行後之多次施用犯行，除符合接續犯之要件外，則應
    一罪一罰（最高法院96年度第9 次刑事庭會議決議參照）。
    經查，被告雖曾於95年10月上旬某日，因施用第二級毒品甲
    基安非他命犯行，而經臺灣高雄地方法院以95年度易字第21
    89號案件，判處有期徒刑4 月，於96年4 月2 日因撤回上訴
    而確定，有該案判決書及臺灣高等法院被告前案紀錄表各1
    份附卷可稽，惟被告該次犯行與本案犯行間，已相距有3 月
    ，而難認二者間有接續犯之一罪關係，而應為數罪，故本案
    尚非該案判決既判力效力所及，併此敘明。
六、末按「施用毒品成癮者，於刑之執行前令入相當處所，施以
    禁戒」，刑法第88條第1 項固有明文。被告本案施用第二級
    毒品甲基安非他命之時間，距被告前次犯施用第二級毒品甲
    基安非他命罪，即上開臺灣高雄地方法95年度易字第2189號
    刑事判決中所認於95年10月上旬某日施用第二級毒品甲基安
    非他命之時間，相距已有3 月。而被告本次為警查獲之施用
    第二級毒品甲基安非他命犯行僅有1 次，檢察官復無其他積
    極證據足資證明被告自前案經警查獲後迄今，仍有持續施用
    第二級毒品甲基安非他命之犯行，況檢察官亦認被告本次施
    用第二級毒品犯行與被告前次施用第二級毒品犯行間，難認
    係基於一個施用毒品之意思決定而為之施用毒品行為，是被
    告雖曾2 次漠視法律禁令而施用第二級毒品犯行，惟該2 次
    犯行間既已相隔數月，尚難據此驟認被告施用第二級毒品已
    成癮，是與前開禁戒處分之規定尚有未合。公訴意旨認宜對
    被告諭知禁戒處分之請求，尚有未洽，亦附此敘明。
七、被告經合法傳喚，無正當理由不到庭，爰不待其陳述，逕行
    判決。
據上論結，應依刑事訴訟法第369 條第1 項前段、第364 條、第
371 條、第299 條第1 項前段，毒品危害防制條例第10條第2 項
，刑法第11條前段、第47條第1 項、第41條第1 項前段，中華民
國96年罪犯減刑條例第2 條第1 項第3 款、第7 條，判決如主文
。
本案經檢察官李門騫到庭執行職務。
中　　華　　民　　國　　96　　年　　10　　月　　 3　　日
                  刑事第七庭  審判長法  官     莊飛宗
                                    法  官     孫啟強
                                    法  官     邱明弘
以上正本證明與原本無異。
不得上訴。
中　　華　　民　　國　　96　　年　　10　　月　　 3　　日
                                    書記官     黃玉珠
附錄本案判決論罪科刑法條：
毒品危害防制條例第10條：
施用第一級毒品者，處6月以上5年以下有期徒刑。
施用第二級毒品者，處3年以下有期徒刑。
